臺灣板橋地方法院刑事判決　　　　　　　94年度訴字第1281號
公　訴　人　臺灣板橋地方法院檢察署檢察官
被　　　告　甲○○
上列被告因詐欺等案件，經檢察官提起公訴（94年度偵字第7106
號），本院準備程序進行中，被告先就被訴事實為有罪之陳述，
本院合議庭裁定由受命法官依簡式審判程序，判決如下：
    主  文
甲○○幫助洗錢，處有期徒刑月，如易科罰金，以佰元折算
壹日。緩刑貳年。所得財物新臺幣伍仟元，沒收之，如全部或一
部不能沒收時，以其財產抵償之。
    事  實
一、甲○○預見提供自己帳戶予他人使用，可幫助他人掩飾或隱
    匿因自己重大犯罪所得之財物，竟仍不違背其本意，而基於
    幫助洗錢之犯意，於民國93年4 月間某日，在不詳地點，以
    新臺幣（下同）5,000 元之代價，將其分別於93年4 月13日
    於合作金庫銀行北三重分行（下稱合作金庫）開設帳號0000
    000000000 號及於同年月14日於台新銀行商業銀行蘆洲分行
    （下稱台新銀行）開設帳號00000000000000號之帳戶存摺、
    提款卡及密碼等交予真實姓名、年籍均不詳綽號「小李」之
    成年男子使用，甲○○以此方式幫助該不詳人士所屬犯罪集
    團掩飾、隱匿常業詐欺犯行所得財物。旋經「小李」將上開
    甲○○帳戶存摺等物交由不詳詐欺集團後，該犯罪集團各成
    員即共同基於常業詐欺之犯意聯絡，於93年4 月21日，以臺
    灣銀行人員之名義，撥打電話予乙○○，向乙○○詐稱其金
    融卡遭盜用需至銀行作掛失手續，乙○○不疑有他，依其指
    示先後持中國國際商業銀行金融卡轉出195,286 元至甲○○
    上揭台新銀行之帳戶內及持台灣中小企業銀行金融卡轉出15
    6,498 元至甲○○上揭合作金庫帳戶內，2 次共計轉出351,
    784 元。嗣因後被害人乙○○查覺有異，因而環線查獲上情
    。
二、案經臺北縣政府警察局蘆洲分局報請臺灣板橋地方法院檢察
    署檢察官偵查起訴。
    理  由
一、按除被告所犯為死刑、無期徒刑、最輕本刑為3 年以上有期
    徒刑之罪或高等法院管轄第一審案件者外，於前條第一項程
    序進行中，被告先就被訴事實為有罪之陳述時，審判長得告
    知被告簡式審判程序之旨，並聽取當事人、代理人、辯護人
    及輔佐人之意見後，裁定進行簡式審判程序，刑事訴訟法第
    273 條之1 第1 項定有明文。查本案被告甲○○所犯並非死
    刑、無期徒刑、最輕本刑為3 年以上有徒刑之罪或高等法院
    管轄第一審案件，而於準備程序進行中，被告先就被訴事實
    為有罪之陳述，經告知簡式審判程序之旨，並聽取公訴人及
    被告之意見後，由本院合議庭以裁定進行簡式審判程序，合
    先敘明。
二、上揭事實，業據被告甲○○於本院審理時供認不諱，核與被
    害人乙○○於警詢時指述情節相符，且有合作金庫銀行北三
    重分行之各類存款分戶交易明細表及客戶基本資料各乙紙，
    台新銀行商業銀行之客戶基本資料查詢、往來印鑑暨資料卡
    、客戶基本資料表、開戶業務申請書及客戶歷史交易清單各
    乙份及被害人乙○○所提出之交易明細表4 紙附卷可稽，足
    認被告之自白與事實相符，再觀諸卷附之前開台新銀行客戶
    歷史交易清單可知，被告所開立之前開帳戶，自93年4 月19
    日起至同年月21日止，分別有多筆數百元至數萬元不等之金
    額存入，惟各該筆存入較大金額均於同1 日即被提領殆盡，
    該帳戶之每日存款餘額均僅剩數個位數，則上開存款帳戶之
    存提款情形顯已異於常情，由此足徵該詐欺集團有多次向不
    特定人行騙以詐取款項，係以詐騙為業並恃此維生之事實，
    應堪認定。而衡情，在郵局或銀行等金融機構開設存款帳戶
    ，係為個人理財之工具，而存款帳戶與該帳戶之提款卡及密
    碼結合，其專屬性、私密性更形提高，關乎存戶個人財產權
    益之保障，除非本人或與本人具密切之關係者，難認有何理
    由可自由流通使用該存摺、提款卡，一般人亦均有應妥為保
    管存摺、提款卡及密碼，以防止被他人冒用之認識，縱有特
    殊情況偶有將存摺、提款卡及密碼交付他人之需，亦必深入
    瞭解其用途後再行提供以使用，恆係吾人日常生活經驗與事
    理；且於郵局或銀行等金融機構申請開設存款帳戶並無任何
    特殊之資格限制，一般民眾皆可利用存入最低開戶金額之方
    式，任意在銀行或郵局等金融機構申請開設存款帳戶，且一
    人可於不同之金融機構申請多數之存款帳戶使用，尚無任何
    困難，此乃眾所周知之事實，而被告並非智能障礙之人，且
    自承具有高中肄業之教育程度，應係具有一般社會經驗之人
    ，對此應有所認知。而有犯罪意圖者，非有正當理由，竟使
    用他人提供之帳戶，客觀上自可預見其目的係供為某筆資金
    之存入，後再行領出之用，且該筆資金之存入及提領過程係
    有意隱瞞其流程及行為人身分曝光之用意，一般人本於一般
    認知能力應均易於瞭解。是以一般人之社會生活經驗，若見
    他人不以自己名義申請帳戶，反而向人借用存款帳戶為不明
    用途使用或流通，衡情對於該等帳戶可能供洗錢等不法目的
    之使用，當有合理之預期；況觀諸現今社會上，詐騙集團收
    購人頭帳戶，持以作為信貸、手機簡訊詐欺之事，時有所聞
    ，出賣或出借帳戶予非親非故之人，受讓人係為謀非正當資
    金進出，而掩飾隱瞞其資金流程及行為人身份曝光之不法使
    用，經由媒體的報導，幾乎已成為人盡皆知之犯罪手法，被
    告甲○○為一有社會經驗之成年人，其應可預見交付其名義
    之帳戶存摺及金融卡等物件予不相識之人流通，有幫助從事
    常業詐欺犯行之人利用該帳戶掩飾該常業詐欺集團成員因自
    己犯罪所得財物或財產上利益之可能，則本件被告甲○○為
    牟取不法之金錢報酬，任由其帳戶物件在外流通，應本具有
    縱有人利用該等金融帳戶供掩飾實施常業詐欺重大犯罪所得
    財物或財產上利益之用，亦不違背其本意之幫助故意甚明。
    綜上，本案事證已臻明確，被告犯行堪以認定，應予依法論
    科。
三、按洗錢防制法第9 條第1 項規定：「犯第2 條第1 款之罪者
    ，處5 年以下有期徒刑，得併科新臺幣3 百萬元以下之罰金
    」，同法第2 條第1 款復規定：「本法所稱洗錢，係指下列
    行為：一掩飾或隱匿因自己重大犯罪所得財物或財產上之利
    益者」。而刑法第340 條規定之常業詐欺罪，係屬洗錢防制
    法第3 條第1 項第5 款所明定之重大犯罪。核被告基於幫助
    洗錢之不確定犯意，將自己之上開帳戶物件出借「李先生」
    之成年男子，而使某犯罪集團於實施常業詐欺之重大犯罪時
    ，得以利用被告帳戶供掩飾、隱匿因自己重大犯罪所得財物
    之用，係犯洗錢防制法第9 條第1 項、刑法第30條第1 項前
    段之幫助掩飾、隱匿因自己重大犯罪所得財物罪。又被告所
    為幫助洗錢罪，屬從犯，依刑法第30條第2 項規定，減輕其
    刑。另被告於本院審理時為有罪之陳述，坦承其幫助洗錢之
    犯行（見本院94年10月5 日審理筆錄頁），應依洗錢防制法
    第9 條第5 項後段規定遞減輕其刑。爰審酌被告提供金融帳
    戶予他人使用，雖僅取得5,000 元對價，惟其行為使常業詐
    欺集團得以利用該帳戶作為掩飾、隱匿重大犯罪之用，增加
    被害人尋求救濟之困難，且造成檢警機關難以追查重大犯罪
    之實際行為人，犯罪所生之危害非輕、惟兼衡其犯罪之動機
    、目的、及因患有癲，並領有身心障礙手冊之生活狀況、
    智識程度（高中肄業），並其犯罪後坦承犯行態度良好等一
    切情狀，量處如主文所示之刑，並諭知易科罰金之折算標準
    。末查被告未曾受有期徒刑以上刑之宣告，有臺灣高等法院
    被告前案紀錄表1 紙附卷可稽，其因一時失慮罹犯刑典，本
    院認其經此偵審程序教訓，其應知悔悟而無再犯之虞，爰併
    宣告緩刑2 年，以啟自新。至被告提供其前開帳戶幫助洗錢
    ，得款共5,000 元，業據被告在警詢時供承明確，應依洗錢
    防制法第12條第1 項之規定沒收之，如全部或一部不能沒收
    時，以其財產抵償之。
四、公訴意旨另以：被告甲○○基於幫助常業詐欺之犯意，提供
    詐騙集團存摺、提款卡、及密碼等，供詐欺犯罪之用，所為
    另涉有刑法第30條第1 項、第340 條幫助常業詐欺罪嫌云云
    。惟按犯罪事實應依證據認定之，無證據不得認定犯罪事實
    ，刑事訴訟法第154 條第2 項定有明文，而幫助犯除須對於
    其實施之幫助行為予以認識外，尚須對正犯之犯行有構成要
    件故意之存在，始克相當。經查，本件被告提供帳戶供他人
    使用時，依該活期儲蓄存款帳戶係供作存提款及匯款之使用
    特性以觀，被告可能預見上開帳戶係供作他人掩飾自己犯罪
    所得款項之用，業如前述，惟尚難逕認其得認識他人實施常
    業詐欺犯罪之態樣及內容，自無從就該正犯所為之常業詐欺
    構成要件行為予以認識，自不得以幫助常業詐欺罪相繩。此
    外，本院復查無其他積極證據證明被告有何幫助常業詐欺之
    犯行，既不能證明被告有此部分犯罪，本應諭知被告無罪之
    判決，惟該部分若成立犯罪則與被告前開論罪科刑之犯罪事
    實，有想像競合犯之裁判上一罪關係，爰不另為無罪之諭知
    ，併此敘明。
據上論斷，應依刑事訴訟法第273 條之1 第1 項、第299 條第1
項前段，洗錢防制法第9 條第1 項、第5 項後段、第12條第1 項
，刑法第11條前段、第30條第1 項前段、第2 項、第41條第1 項
前段、第74條第1 款，罰金罰鍰提高標準條例第2 條，判決如主
文。
本案經檢察官張慶林到庭執行職務。
中    華    民    國    94    年    10    月    31    日
                  刑事第十二庭       法  官  吳幸娥
上列正本證明與原本無異。
如不服本判決，應於判決送達後10日內向本院提出上訴狀（應附
繕本），上訴於臺灣高等法院。
                                     書記官  洪惠玲
中    華    民    國    94    年    10    月    31    日
附錄本案論罪科刑法條全文：
洗錢防制法第9 條
犯第2 條第1 款之罪者，處5 年以下有期徒刑，得併科新臺幣30
0 萬元以下罰金。
犯第2 條第2 款之罪者，處7 年以下有期徒刑，得併科新臺幣50
0 萬元以下罰金。
以犯前2 項之罪為常業者，處3 年以上10年以下有期徒刑，得併
科新臺幣1 百萬元以上1 千萬元以下罰金。
法人之代表人、法人或自然人之代理人、受雇人或其他從業人員
，因執行業務犯前3 項之罪者，除處罰行為人外，對該法人或自
然人並科以各該項所定之罰金。但法人之代表人或自然人對於犯
罪之發生，已盡力監督或為防止行為者，不在此限。
犯前4 項之罪，於犯罪後6 個月內自首者，免除其刑；逾6 個月
者，減輕或免除其刑；在偵查或審判中自白者，減輕其刑。
洗錢防制法第12條：
犯第9 條之罪者，其因犯罪所得財物或財產上利益，除應發還被
害人或第三人者外，不問屬於犯人與否，沒收之。如全部或一部
不能沒收時，追徵其價額或以其財產抵償之。
為保全前項財物或財產上利益追徵或財產之抵償，必要時，得酌
量扣押其財產。
對於外國政府、機構或國際組織依第14條所簽訂之條約或協定，
請求我國協助之案件，如所涉之犯罪行為符合第3 條所列之罪，
雖非我國偵查或審判中者，亦得準用前2 項之規定。
